臺灣彰化地方法院刑事判決　　　　　　　100年度訴字第719號
公　訴　人　臺灣彰化地方法院檢察署檢察官
被　　　告　嚴莉穎
上列被告因違反毒品危害防制條例案件，經檢察官提起公訴（10
0 年度毒偵字第200 號），本院判決如下：
    主    文
嚴莉穎施用第一級毒品，累犯，處有期徒刑壹年。
    事    實
一、嚴莉穎於民國（下同）88年間因施用毒品案件，經臺灣臺中
    地方法院裁定送觀察、勒戒執行後，認無繼續施用毒品之傾
    向，而於88年8 月12日釋放出所，並經臺灣臺中地方法院檢
    察署檢察官以88年度毒偵字第32號不起訴處分；又於92年間
    ，因施用毒品案件，經本院裁定送觀察、勒戒執行後，認無
    繼續施用毒品之傾向，而於93年4 月12日執行完畢，並經臺
    灣彰化地方法院檢察署檢察官以92年度毒偵字第2487號不起
    訴處分。又因施用第一級毒品案件，經本院以95年度訴字第
    1091號判處有期徒刑8 月確定（下第1 案）；復因施用毒品
    案件，經臺灣臺中地方法院以96年度易字第453 號判處有期
    徒刑11月確定（下稱第2 案）。其後因中華民國九十六年罪
    犯減刑條例施行，上開第1 、2 案經臺灣臺中地方法院分別
    裁定減為為4 月、5 月15日，接續執行，並於96年11月20日
    執行完畢。其又於98年度間再度因施用第一級毒品案件，經
    臺灣彰化地方法院檢察署檢察官以98年度2012號緩起訴處分
    ，詎其猶不知悔改，於緩起訴期間，復基於施用第一級毒品
    海洛因之犯意，於100 年1 月4 日上午8 時44分許為臺灣彰
    化地方法院檢察署觀護人室採集尿液時回溯前3 日之某時許
    （依卷內事證，其施用毒品時間應為100 年1 月3 日至100
    年1 月4 日上午8 時44分前某時），在不詳地點，以不詳方
    法，施用第一級毒品海洛因1 次。嗣其於100 年1 月4 日上
    午8 時44分許，在臺灣彰化地方法院檢察署觀護人室接受定
    期採集尿液送驗後，結果呈嗎啡陽性反應，始悉上情。
二、案經臺灣彰化地方法院檢察署檢察官自動簽分偵查起訴。
    理    由
壹、證據能力方面：
(一)、現行刑事訴訟法關於「鑑定」之規定，除選任自然人充當鑑
    定人外，另設有囑託機關鑑定制度。依刑事訴訟法第198 條
    、第208 條之規定，不論鑑定人或鑑定機關、團體，固均應
    由法院、審判長、受命法官或檢察官視具體個案之需要而為
    選任、囑託，並依第206 條之規定，提出言詞或書面報告，
    始符合同法第159 條第1 項所定得作為證據之「法律有規定
    」之情形。本案被告於臺灣彰化地方法院檢察署觀護人室所
    採集之尿液，經該署囑託中山醫學大學附設醫院鑑定，就該
    醫院檢驗科藥物檢測中心尿液檢驗報告，揆諸前揭說明，自
    屬「法律規定」得為證據者，應有證據能力。
(二)、按被告以外之人於審判外之言詞或書面陳述，除法律有規定
    者外，不得作為證據，刑事訴訟法第159 條第1 項定有明文
    ；復按被告以外之人於審判外之陳述，雖不符前4 條之規定
    ，而經當事人於審判程序同意作為證據，法院審酌該言詞陳
    述或書面陳述作成時之情況，認為適當者，亦得為證據；當
    事人、代理人或辯護人於法院調查證據時，知有第159 條第
    1 項不得為證據之情形，而未於言詞辯論終結前聲明異議者
    ，視為有前項之同意；同法第159 條之5 規定甚明。因被告
    及公訴人於本院言詞辯論終結前，均未對於證據能力聲明異
    議，依刑事訴訟法第159 條之5 規定，視為同意本案證據具
    備證據能力，本院認亦無違法或不當之情況，是該本案卷內
    之傳聞證據均具備證據能力，合先敘明。
貳、實體方面：
一、訊據被告嚴莉穎固坦承伊於上開時、地，依規定前往臺灣彰
    化地方法院檢察署接受採尿，並對於該尿液檢體係由伊本人
    親自封蓋、採尿過程之正確性均不爭執，惟矢口否認有何施
    用第一級毒品之犯行，辯稱：伊於驗尿前，有服用長安診所
    及行政院衛生署彰化醫院所開給伊父親嚴時光之藥物，可能
    導致尿液呈嗎啡陽性反應，但沒有服用感冒藥，事後於本院
    審理中改稱於採尿之前一、二週有服用止咳化痰之藥水，才
    會在伊尿液中驗出嗎啡之反應云云。惟查：
(一)、被告於100 年1 月4 日上午8 時44分許為臺灣彰化地方法院
    檢察署承辦人員採取之尿液，經送鑑驗結果，確呈嗎啡陽性
    反應（嗎啡濃度813ng /ml ，高於閾值濃度300ng/ml，可待
    因濃度為110ng/ ml ，閾值濃度300ng/ml），因被告質疑該
    次檢驗結果，故本院依職權委託中山醫學大學附設醫院對被
    告尿液重新鑑定，結果檢出嗎啡濃度768ng /ml ，高於複驗
    閾值濃度40ng/ml ，可待因濃度為96ng/ ml，高於複驗閾值
    濃度40ng/ml ，呈現嗎啡、可待因之陽性反應，此有臺灣彰
    化地方法院檢察署施用毒品犯受保護管束人尿液檢體監管紀
    錄表、採尿報告編號表及中山醫學大學附醫院檢驗科藥物檢
    測中心於100 年1 月13日及100 年7 月29日所出具之濫用藥
    物尿液檢驗報告各1 紙附卷可稽（偵卷第3 頁、本院卷第36
    頁）。又鑑定機關以免疫學分析法係用於毒品尿液之初步檢
    驗，由於該分析法對化學結構類似之成分亦可能產生反應，
    故初步檢驗呈陽性反應者，需採用另一種不同分析原理之檢
    驗方法進行確認。而以氣相層析質譜儀分析法進行確認者，
    均不致產生偽陽性反應，此有行政院衛生署管制藥品管理局
    92年7 月23日管檢字第0920005609號函文（司法院編印法官
    辦理刑事案件參考手冊(一)毒品危害防制條例部分，第147 至
    148 頁）可資參照。本件係由中山醫學大學附設醫院檢驗科
    藥物檢測中心以免疫學分析法進行初步篩檢後，再以氣相層
    析質譜儀法進行確認複驗，結果均呈嗎啡之陽性反應，是以
    被告尿液檢體中含有嗎啡反應，並無疑義。
(二)、又觀諸卷內之長安診所及行政院衛生署彰化醫院函（見偵卷
    第39頁、第43頁）所示，服用醫生開立予嚴時光之藥物，不
    會於尿液中產生嗎啡陽性反應等情，足徵被告辯稱：其是服
    用伊父親之藥物所致等語，顯與事實不符。至於被告辯稱：
    其於採尿之前一、二週有服用止咳化痰藥水等語置辯，本院
    依職權向行政院衛生署彰化醫院調取被告自99至100 年1 月
    間之美沙冬治療紀錄與被告100 年1 月3 日尿液檢查報告（
    見本院卷第18頁至23頁、第26頁27頁），發現行政院衛生署
    彰化醫院曾於本案採尿前一日即於100 年1 月3 日對被告採
    尿送驗，其尿液呈現嗎啡陰性反應（嗎啡濃度14ng /ml，低
    於閾值濃度300n g/ml ），故縱使被告於採尿前一、二週有
    服用止咳化痰之藥水，因時間已久或該藥水並不會代謝出嗎
    啡等成份，益徵被告於本件採尿前一、二週服用藥水與本件
    驗出其尿液含有嗎啡並無關連，被告猶執前詞置辯，實不足
    採。
(三)、綜上所述，本件事證明確，被告上開辯解委無足取，其前揭
    施用第一級毒品海洛因之犯行堪以認定。
二、查被告於88年間因施用毒品案件，經臺灣臺中地方法院裁定
    送觀察、勒戒執行後，認無繼續施用毒品之傾向，而於88年
    8 月12日釋放出所，並經臺灣臺中地方法院檢察署檢察官以
    88年度毒偵字第32號不起訴處分；又於92年間，因施用毒品
    案件，經本院裁定送觀察、勒戒執行後，認無繼續施用毒品
    之傾向，而於93年4 月12日執行完畢，並經臺灣彰化地方法
    院檢察署檢察官以92年度毒偵字第2487號不起訴處分。又因
    施用第一級毒品案件，經本院以95年度訴字第1091號判處有
    期徒刑8 月確定（下第1 案）；復因施用毒品案件，經臺灣
    臺中地方法院以96年度易字第453 號判處有期徒刑11月確定
    （下稱第2 案）。其後因中華民國九十六年罪犯減刑條例施
    行，上開第1 、2 案經臺灣臺中地方法院分別裁定減為為4
    月、5 月15日，接續執行，並於96年11月20日執行完畢等節
    ，有臺灣高等法院被告前案紀錄表1 份在卷可稽。被告自上
    開觀察、勒戒執行完畢釋放後，距離本案犯罪，期間雖已超
    過5 年，惟按毒品危害防制條例於92年7 月9 日修正公布，
    自93年1 月9 日施行，其中第20條、第23條將施用毒品之刑
    事處遇程序，區分為「初犯」及「5 年內再犯」、「5 年後
    再犯」。依其立法理由之說明：「初犯」，經觀察、勒戒或
    強制戒治後，應為不起訴處分或不付審理之裁定；經觀察、
    勒戒或強制戒治執行完畢釋放後，「5 年內再犯」者，因其
    再犯率甚高，原實施之觀察、勒戒及強制戒治既已無法收其
    實效，爰依法追訴或裁定交付審理。至於經觀察、勒戒或強
    制戒治執行完畢釋放後，「5 年後再犯」者，前所實施之觀
    察、勒戒或強制戒治已足以遮斷其施用毒品之毒癮，為期自
    新及協助其斷除毒癮，仍適用「初犯」規定，先經觀察、勒
    戒或強制戒治之程序。從而依修正後之規定，僅限於「初犯
    」及「5 年後再犯」二種情形，始應先經觀察、勒戒或強制
    戒治程序。倘被告於5 年內已再犯，經依法追訴處罰，縱其
    第三次（或第三次以上）再度施用毒品之時間，在初犯經觀
    察、勒戒或強制戒治執行完畢釋放5 年以後，已不合於「5
    年後再犯」規定，且因已於「5 年內再犯」，顯見其再犯率
    甚高，原實施觀察、勒戒或強制戒治，已無法收其實效，即
    應依該條例第10條處罰，最高法院有95年度台非字第65號判
    決意旨及97年度第5 次刑事庭會議決議可循。因被告在上開
    觀察、勒戒執行完畢釋放後5 年內，曾再犯如上所述之施用
    毒品罪而遭判刑，是被告本案所為，仍合於毒品危害防制條
    例第23條第2 項所定之追訴要件，自應依法論科。
三、核被告所為，係犯毒品危害防制條例第10條第1 項之施用第
    一級毒品罪。被告為供自己施用之目的而持有前開毒品，其
    於施用前持有海洛因之低度行為，應為施用之高度行為所吸
    收，不另論罪。又被告有前揭犯罪事實欄所載之經有期徒刑
    宣告及執行完畢之情形，此有臺灣高等法院被告前案紀錄表
    在卷可查，其於5 年以內故意再犯本件為有期徒刑以上之罪
    ，為累犯，自應依刑法第47條第1 項之規定加重其刑。爰審
    酌被告前有多項毒品犯行，品行不佳，且尚在緩起訴期間，
    仍繼續施用毒品不輟，不僅戕害自身健康，更辜負國家將之
    視為病人，並施以觀察勒戒處遇之苦心，顯值非議，其行為
    對他人權益之侵害雖屬有限，然其於警、偵訊中及本院行準
    備程序與審理時均飾詞否認，並無悔意，犯後態度不佳，暨
    考量其犯罪動機、目的、手段、施用次數及其智識程度、生
    活狀況等一切情狀，量處如主文所示之刑，以示懲儆。
據上論斷，應依刑事訴訟法第299 條第1 項前段，毒品危害防制
條例第10條第1 項，刑法第11條前段、第47條第1 項，判決如主
文。
本案經檢察官楊聰輝到庭執行職務。
中    華    民    國   100    年    9     月    7     日
                  刑事第九庭    審判長法官  蕭文學
                                法      官  紀佳良
                                法      官  鮑慧忠
以上正本證明與原本無異。
如不服本判決應於收受判決後10日內向本院提出上訴書狀，並應
敘述具體理由；其未敘述上訴理由者，應於上訴期間屆滿後20日
內向本院補提理由書狀(均須按他造當事人之人數附繕本)「切勿
逕送上級法院」。
中    華    民    國   100    年    9     月    7     日
                                    書記官  林子惠
毒品危害防制條例第10條
施用第一級毒品者，處 6 月以上 5 年以下有期徒刑。
施用第二級毒品者，處 3 年以下有期徒刑。